臺灣臺南地方法院臺南簡易庭民事判決
111年度南小字第299號
原      告  謝樹語  



被      告  謝素貞  
            蔡慶賢  

上列當事人間請求損害賠償事件，本院於民國111年4月13日言詞
辯論終結，判決如下：
    主      文
原告之訴駁回。
訴訟費用新臺幣壹仟元由原告負擔。
    事實及理由
壹、程序方面：
一、按訴訟送達後，原告不得將原訴變更或追加他訴。但請求之
    基礎事實同一者、擴張或減縮應受判決事項之聲明者，不 
    在此限，民事訴訟法第255條第1項第2、3款分別定有明文，
    依同法第436條之23、第436條第2項規定，亦為小額訴訟程
    序所適用。本件原告起訴時原請求被告給付新臺幣(下同)4
    萬5,000元，嗣於民國111年4月13日言詞辯論期日擴張金額
    為6萬元(本院卷第35頁)，經核係本於同一租賃契約基礎事
    實，及擴張應受判決事項聲明之情形，符合上開法條之規定
    ，應予准許。
二、本件被告謝素貞經合法通知，未於言詞辯論期日到場，經核
    無民事訴訟法第386條各款所列情事，爰依原告之聲請，由
    其一造辯論而為判決。
貳、實體方面：
一、原告起訴主張：坐落臺南市○○區○○路0段000巷00號建物(下
    稱系爭房屋)係被告蔡慶賢向被告謝素貞承租後，於106年12
    月3日起再將其中2間房間轉租與原告供烘焙茶葉使用，1個
    月租金約定為2,000元。被告蔡慶賢於110年9月間突然告知
    屋主即被告謝素貞於110年10月24日終止租約，並要求原告
    搬家，未提早半年前通知，致原告無法繼續烘焙茶葉，故以
    1斤茶葉1,500元、30斤計算，請求被告蔡慶賢賠償6萬元(依
    1斤茶葉1,500元、30斤計算應為4萬5,000元，惟原告仍主張
    6萬元)。另被告謝素貞為系爭房屋之屋主，應與被告蔡慶賢
    一同負擔上開損賠責任等語。並聲明：被告應連帶給付6萬
    元。
二、被告部分：
  ㈠被告蔡慶賢則以：被告謝素貞於110年9月間告知被告蔡慶賢
    租約於10月24日到期，不再續租，被告蔡慶賢即立刻通知原
    告租約到期不再續約，並有寄發存證信函，已合法終止租約
    ，原告主張之損害係其自己所造成，與被告蔡慶賢無關等語
    ，以資抗辯。並聲明：如主文第1項所示。
　㈡被告謝素貞未於言詞辯論期日到庭，惟曾提出書狀表示：被
    告謝素貞將系爭房屋出租被告蔡慶賢，至110年10月24日租
    期屆滿，依約提前1個多月於110年9月間即已通知被告蔡慶
    賢租賃期間屆滿後不再續租，被告蔡慶賢亦同意於110年10
    月24日前搬遷，並將租賃物返還。詎被告蔡慶賢於承租期間
    竟將系爭房屋中之2間房間轉租原告，已違反租約約定，且
    被告謝素貞與原告間亦無任何租賃契約關係存在，原告提出
    之賠償並無理由等語，資為抗辯。並聲明：如主文第1項所
    示。
三、本院得心證之理由：
　㈠查被告蔡慶賢自106年間即向被告謝素貞承租系爭房屋使用，
    並就109年1月6日起至110年10月24日期間之租賃契約，向本
    院公證處請求公證。被告蔡慶賢承租系爭房屋後，將其中2
    間房屋轉租原告等情，此為原告、被告蔡慶賢所不爭執，並
    有被告謝素貞提出之房屋租賃契約及公證書(本院110年度南
    司小調字第2384號卷第45至55頁)在卷可稽，則被告蔡慶賢
    向被告謝素貞承租系爭房屋後，再將其中2間房屋轉租原告
    ，被告2人間之租賃契約於110年10月24日屆滿到期之事實，
    即堪無訛。
　㈡原告固主張被告蔡慶賢突然於110年9月間告知不再續租，要
    求搬遷，致其無法繼續在承租之房間烘焙茶葉而造成損害，
    請求被告蔡慶賢賠償6萬元，被告謝素貞為系爭房屋屋主，
    亦應一同負擔上開金額賠償責任云云，並提出存證信函為證
    (上開調卷第15至19頁)。惟據被告所否認，並以前開情詞置
    辯。經查：
　1.按不動產之租賃契約，其期限逾1年者，應以字據訂立之，
    未以字據訂立者，視為不定期限之租賃；未定期限者，各當
    事人得隨時終止契約。但有利於承租人之習慣者，從其習慣
    。前項終止契約，應依習慣先期通知。但不動產之租金，以
    星期、半個月或1個月定其支付之期限者，出租人應以曆定
    星期、半個月或1個月之末日為契約終止期，並應至少於一
    星期、半個月或1個月前通知之。民法第422條、第450條第2
    項、第3項分別定有明文。
　2.查原告與被告蔡慶賢間之租賃契約，並未簽立書面，僅口頭
    約定，每月租金為2,000元，原告每月月付租金與被告蔡慶
    賢乙節，此經原告及被告蔡慶賢自承在卷(本院卷第37頁)，
    由此可知原告向被告蔡慶賢承租系爭房屋其中2間房間，並
    未簽立書面租賃契約，且以每月支付方式交付租金，依上開
    法條規定，2人間之租賃契約應屬不定期租賃關係，被告蔡
    慶賢得隨時終止租賃契約，但應依習慣於1個月前通知之。
    基此，因原告不否認被告蔡慶賢於110年9月底通知租約到期
    不再續租，並要求10月24日搬家等語明確(本院卷第35頁)，
    則2人間之租賃契約至遲應於110年10月24日終止，原告依民
    法第455規定，即應於契約終止後將承租之房間返還被告蔡
    慶賢。
　3.原告雖主張其於承租之房間烘焙茶葉，被告蔡慶賢應提前半
    年通知終止租約，卻突然於110年9月底通知，致其無法繼續
    烘焙茶葉而受有損害云云。惟查，不定期租賃契約之出租人
    得隨時終止租約，並應依習慣提前通知，已如上述，則被告
    蔡慶賢與原告間之不定期租賃契約，被告蔡慶賢依習慣於終
    止前1個月(110年9月底)通知終止，即屬適法，原告亦未提
    出任何證據證明兩造間就終止租約一事，必須提前半年通知
    之約定，是其片面主張被告蔡慶賢應提前半年通知終止，顯
    屬無稽，尚無可採。又租賃關係中之出租人，依民法第423
    條、第429條規定，僅負有交付租賃物與承租人合於約定使
    用、收益之狀態，及負責修繕之義務，出租後依法或依約合
    法終止租賃契約，民法並無承租人因租約終止，致其無法繼
    續使用租賃物所生之損害，須由出租人負責之相關規定，故
    原告向被告蔡慶賢承租之房間，縱如其主張係供烘焙茶葉使
    用，然被告蔡慶賢既已提前1個月通知而合法終止租約，依
    上所述，被告蔡慶賢自無須負擔租賃契約終止後之責任，原
    告亦未說明其主張被告蔡慶賢應負損害賠償責任之法律依據
    ，或契約有此部分歸責之相關約定，僅表示被告蔡慶賢終止
    租約造成其超過半年無法做生意，應負賠償責任云云(本院
    卷第36頁)，即難謂有據，被告蔡慶賢抗辯原告不得向其請
    求任何賠償一語，尚非無憑。
　4.再查，被告蔡慶賢係向被告謝素貞承租系爭房屋後，再將其
    中2間房間轉租與原告使用等情，業如前揭，則基於債權相
    對性原則，因原告與被告蔡慶賢、被告蔡慶賢與被告謝素貞
    分別各成立一個租賃契約，原告向被告蔡慶賢承租2間房間
    之租賃契約，被告謝素貞既非該契約之當事人，即無須就該
    租賃契約終止一事對原告負擔任何法律上責任，且觀諸被告
    謝素貞提出其與被告蔡慶賢訂立之房屋租賃契約，其中第7
    條第3項(上開調卷第51頁)，明文約定被告蔡慶賢不得將房
    屋全部或一部分轉租供他人使用，被告蔡慶賢逕將系爭房屋
    其中2間房間轉租與原告，顯然已違反上開約定，被告蔡慶
    賢轉租所生之爭執或糾紛，當然亦無從課予被告謝素貞任何
    責任。是原告主張被告謝素貞為系爭房屋屋主，須就被告蔡
    慶賢突然終止租約造成其損害，同負賠償責任云云，亦屬無
    稽，無從憑取。
　㈢承上，原告與被告蔡慶賢間之租賃契約，係屬不定期租賃契
    約關係，被告蔡慶賢按習慣於110年9月底通知終止租約，依
    民法第450條規定該租賃契約於110年10月24日即生合法終止
    效力，被告蔡慶賢對原告並無須負擔租賃契約合法終止後之
    責任；另被告謝素貞雖為系爭房屋之屋主，但其並未與原告
    訂立租賃契約，無須對原告負契約上責任義務，原告亦未提
    出任何證據證明被告蔡慶賢、謝素貞有何故意或過失行為，
    致其因終止契約而受有損害，則其主張被告蔡慶賢、謝素貞
    應連帶賠償6萬元乙節，即非適法有據，無從准許。
四、綜上所述，被告蔡慶賢終止其與原告間之租賃契約，並無違
    法之處，被告謝素貞亦未與原告訂立租賃契約，原告更未提
    出其他證據證明被告有何故意或過失行為，造成其損害之事
    實。從而，原告主張被告蔡慶賢未提前半年通知終止租賃契
    約，致其無法繼續烘焙茶葉而受有損害，被告謝素貞為系爭
    房屋屋主，應一同負損賠責任，請求被告應連帶給付6萬元
    ，為無理由，應予駁回。
五、未按訴訟費用，由敗訴之當事人負擔；小額訴訟法院為訴訟
    費用之裁判時，應確定其費用額，民事訴訟法第78條、第43
    6條之19第1項分別定有明文。本件原告之訴既無理由，依上
    開規定本件訴訟費用即應由原告負擔，並確定訴訟費用額如
    主文第2項所示。
六、據上論結，本件原告之訴為無理由，依民事訴訟法第78條、
    第436條之19第1項規定，判決如主文。　　　　　　　
中　　華　　民　　國　　111 　年　　4 　　月　　27　　日
                  臺灣臺南地方法院臺南簡易庭
                              法  官  林勳煜
上列正本證明與原本無異。
如不服本判決，應於送達後20日內，向本院提出上訴狀並表明上
訴理由，如於本判決宣示後送達前提起上訴者，應於判決送達後
20日內補提上訴理由書（須附繕本）。如委任律師提起上訴，應
一併繳納上訴審裁判費。
對於小額程序之第一審判決之上訴，非以其違背法令之理由，不
得為之。且上訴狀內應記載表明㈠原判決所違背之法令及其具體
內容。㈡依訴訟資料可認為原判決有違背法令之具體事實者。　
中　　華　　民　　國　　111 　年　　4 　　月　　27　　日
　　　　　　　　　　　　　　　書記官  朱烈稽